臺灣臺北地方法院民事簡易判決
111年度北簡字第4783號
原      告  劉進福  
被      告  裕融企業股份有限公司

法定代理人  嚴陳莉蓮
訴訟代理人  季佩芃律師
上列當事人間請求確認本票債權不存在事件，本院於中華民國11
1年5月31日言詞辯論終結，本院判決如下︰
    主      文
原告之訴駁回。
訴訟費用由原告負擔。
    事實及理由
一、按確認法律關係之訴，非原告有即受確認判決之法律上利益
    者，不得提起之，民事訴訟法第247條第1項定有明文。所謂
    即受確認判決之法律上利益，係指法律關係存否不明確，原
    告主觀上認其在法律上之地位有不安之狀態存在，此種不安
    之狀態，能以確認判決將之除去者而言（最高法院52年台上
    字第1240號判例參照）。經查，原告主張被告持有原告所簽
    發票面金額新臺幣(下同)20萬元，發票日為民國109年11月1
    1日，到期日110年11月12日之本票1紙（下稱系爭本票），
    並向本院聲請裁定准許強制執行，經本院以111年度司票字
    第1055號裁定准許在案，業經本院依職權調取該本票裁定民
    事卷宗查核無訛。系爭本票既由被告持有且已行使票據權利
    ，而原告否認系爭本票上債權，顯然兩造就系爭本票債權存
    在與否已發生爭執，如不訴請確認，原告在私法上之地位將
    有受侵害之危險，則原告提起本件確認本票債權不存在之訴
    ，即有確認之法律上利益，合先敘明。
二、原告主張：被告持系爭本票，向本院聲請裁定准予強制執行
    ，惟系爭本票非原告所簽發，系爭本票上發票人之簽名並非
    原告所自簽，爰依非訟事件法第195條第1項規定提起本件訴
    訟等語。並聲明：確認被告持有系爭本票對原告債權不存在
    。
三、被告則以：原告前因向被告借款購買NISSAN廠牌、K11GXA車
    型、年份2003年，車牌號碼0000-00車輛，約定以上開車輛
    項被告設定動產抵押，被告則將款項匯入原告指定之帳戶，
    並由原告簽發系爭本票供作擔保，系爭本票乃經嚴格對保程
    序現場確認原告之身分證與原告相符後，由原告親自於相關
    文件及系爭本票上簽名等語，資為抗辯。並聲明：原告之訴
    駁回。
四、原告主張被告持有系爭本票1紙，聲請本院裁定准予強制執
    行，經本院以111年度司票字第1055號准許在案等情，業據
    其提出前揭裁定在卷可稽(見本院卷第15-17頁)，並經本院
    調取上開卷宗核閱無訛，原告主張之前揭事實堪信為真實。
五、原告主張系爭本票債權不存在，則為被告所否認，並以前揭
    情詞置辯。經查，
  ㈠按當事人主張有利於己之事實者，就其事實有舉證之責任，
    民事訴訟法第277條前段定有明文。又在票據上簽名者，依
    票上所載文義負責，票據法第5條固定有明文，惟票據債務
    人應依票據文義負責，以該債務人在票據上簽名或蓋章為前
    提，最高法院65年台上字第2030號判例闡釋甚詳。再票據為
    無因證券，僅就票據作成前之債務關係，無庸證明其原因而
    已，至該票據本身是否真實，即是否為發票人所作成，仍應
    由執票人負舉證之責，最高法院59年台上字第1659號判例意
    旨足供參照。又票據行為一經成立後，即與其基礎之原因關
    係各自獨立，而完全不沾染原因關係之色彩。票據權利之行
    使不以其原因關係存在為前提，原因關係不存在或無效，並
    不影響票據行為之效力，執票人仍得依票據文義行使權利。
    因此，於票據債務人請求確認票據債權不存在時，執票人僅
    須就該票據之真實，即票據是否為發票人作成之事實，負證
    明之責，至於執票人對於該票據作成之原因為何，則無庸證
    明。如票據債務人依票據法第13條規定主張其與執票人間有
    抗辯事由存在時，原則上仍應由票據債務人負舉證責任，以
    貫徹票據無因性之本質，與維護票據之流通性（最高法院10
    2年度台上字第466號裁判要旨參照)。是原告請求確認票據
    債權不存在時，被告僅須就該票據之真實，即票據是否為原
    告作成之事實，負證明之責，至於該票據作成之原因為何
　　，被告則無庸證明。
　㈡經查，原告起訴時固主張系爭本票非其親簽云云，惟經本院
    於111年5月31日言詞辯論時提示分期付款買賣契約及系爭本
    票，原告自承：分期付款買賣契約及系爭本票為其所簽等語
    （見本院卷第67頁），是其主張系爭本票非其簽發云云並不
    足採，故原告請求確認被告持有之系爭本票債權不存在，即
    屬無據。
六、綜上所述，原告提起本件訴訟，請求確認被告持有系爭本票
    對原告債權不存在，為無理由，應予駁回。
七、本件事證已臻明確，兩造其餘之攻擊或防禦方法及未經援用
    之證據，經本院斟酌後，認為均不足以影響本判決之結果，
    爰不逐一詳予論駁，併予敘明。
八、訴訟費用額負擔之依據：民事訴訟法第78條。
中　　華　　民　　國　　111 　年　　6 　　月　　21　　日
　　　　　　　  　       臺北簡易庭　
　　　　　　　　　            法　    官　郭美杏
以上正本係照原本作成。
如不服本判決，應於判決送達後20日內向本院（臺北市○○○路
0 段000 巷0 號）提出上訴狀。（須按他造當事人之人數附繕本
）。如委任律師提起上訴者，應一併繳納上訴審裁判費。
中　　華　　民　　國　　111 　年　　6 　　月　　21　　日
            　　　　　　　　　書　記　官  林玗倩